【裁判字號】    98,審訴,680
【裁判日期】    980930
【裁判案由】    偽造有價證券
【裁判全文】
臺灣士林地方法院刑事判決             98年度審訴字第680號
公  訴  人  臺灣士林地方法院檢察署檢察官
被      告  乙○○
選任辯護人  陳朝和律師
上列被告因偽造有價證券案件，經檢察官提起公訴（98年度偵字
第8259號），本院判決如下：
    主  文
乙○○意圖供行使之用，而偽造有價證券，處有期徒刑壹年拾月
，緩刑肆年，未扣案如附表所示之偽造支票紙，均沒收。
    事  實
一、乙○○與甲○○係父子，因乙○○在外欠債無力償還，竟基
    於意圖供行使之用而偽造有價證券之犯意，於民國98年3 月
    初某日，在臺北市士林區○○○路48之3 號6 樓住處，利用
    甲○○外出時，盜取甲○○保管使用之宜大港灣股份有限公
    司空白支票3 張（付款銀行：華南商業銀行中山分行，戶名
    ：宜大港灣股份有限公司，帳號：000000000000號、票號如
    附表所示）及「宜大港灣股份有限公司」、「甲○○」支票
    印鑑章各1 枚（竊盜部分，業經甲○○撤回告訴，並經檢察
    官為不起訴處分），得手後，旋於同月中間隔3 日之某2 日
    ，在上址冒用宜大港灣股份有限公司及甲○○之名義，以填
    寫附表所示發票日期、金額等內容及盜蓋前揭2 枚印鑑章之
    方式，接續偽造如附表所示支票3 紙後，即在臺北市○○區
    ○○路某處一併交予債權人而加以行使，嗣經甲○○發現報
    警處理而查悉上情。
二、案經臺北市政府警察局士林分局報告臺灣士林地方法院檢察
    署檢察官偵查起訴。
    理  由
壹、證據能力之判斷：
(一)、按被告以外之人於審判外之陳述，雖不符刑事訴訟法第159
    條之1 至之4 等規定，而經當事人於審判程序同意作為證據
    ，法院審酌該言詞陳述或書面陳述作成時之情況，認為適當
    者，亦得為證據，刑事訴訟法第159 條之5 第1 項定有明文
    。本案被害人甲○○為被告以外之人，其於警詢時所為之陳
    述，雖屬被告以外之人於審判外之陳述，然被告及其辯護人
    與檢察官於本院審理中提示該項證據資料時，均表示同意作
    為證據，本院審酌上開證據作成時之狀況，認為並無不適當
    之情事，依刑事訴訟法第159 條之5 第1 項之規定，有證據
    能力。
(二)、又按被告以外之人於偵查中向檢察官所為之陳述，除顯有不
    可信之情況者外，得為證據，刑事訴訟法第159 條之1 第2
    項定有明文。本案被害人甲○○為被告以外之人，其於偵查
    中以告訴人身分未經具結所為之陳述，係被告以外之人於審
    判外之陳述，惟該陳述既係於偵查中向檢察官所為，被告及
    其辯護人復於本院審理中提示該項證據資料時，均表示同意
    作為證據而放棄反對詰問權，經核亦尚無違法取供致顯不可
    信之情形，依刑事訴訟法第159 條之1 第2 項規定，有證據
    能力。
(三)、本案認定事實所引用之卷內其他物證（如附表所示之支票影
    本共3 紙），並無證據證明係公務員違背法定程序所取得，
    是上開物證，均有證據能力。
貳、本案犯罪事實之認定：
一、前揭犯罪事實，業據被告乙○○於偵查中、本院準備程序及
    審理時迭承不諱（參見臺灣士林地方法院檢察署98年度偵字
    第8259號卷第22頁、本院卷第17頁、第62頁、第64頁），核
    與證人即被害人甲○○於警詢時及偵查中指述其並未開立或
    授權被告開立如附表所示之支票等情相符（參見同上偵卷第
    7 頁至第8 頁、第21頁至第22頁）；此外，並有華南商業銀
    行中山分行98年7 月10日（98）華中山字第9800165 號函附
    被告偽造如附表所示支票之影本各1 紙在卷可稽（附於同上
    偵卷第30頁至第33頁）。綜上，足認被告自白與事實相符，
    可以採信，本案事證至為明確，被告犯行堪以認定，應依法
    論科。
二、核被告乙○○所為，係犯刑法第201 條第1 項之偽造有價證
    券罪。被告盜用被害人甲○○所有之刻有「宜大港灣股份有
    限公司」及「甲○○」印文之印章蓋印於如附表所示票號之
    支票之行為，為偽造有價證券之階段行為，而行使偽造有價
    證券之低度行為應為偽造有價證券之高度行為所吸收，均不
    另論罪。又按數行為於同時同地或密切接近之時地實施，侵
    害同一之法益，各行為之獨立性極為薄弱，依一般社會健全
    觀念，在時間差距上，難以強行分開，在刑法評價上，以視
    為數個舉動之接續施行，合為包括之一行為予以評價，較為
    合理，則屬接續犯，而為包括之一罪（最高法院86年台上字
    第3295號判例參照），查本案被告在密切接近之時、地所為
    多次偽造如附表所示支票之舉動，侵害同一法益，依一般社
    會健全觀念，其行為獨立性尚屬薄弱，合為包括之一行為予
    以評價，較為合理，為接續犯。又查被告所犯偽造有價證券
    罪，係法定本刑3 年以上10年以下有期徒刑，並得併科3 千
    元以下罰金之重罪，本院考量被告因欠債無力償還，一時失
    慮始起意偽造有價證券用以還債，而被害人甲○○到院表明
    原諒被告（參見本院卷第62頁），參以被告於案發時即已患
    有「1.病態性賭博、疑似藥物引起、2.巴金森氏症」等疾病
    ，有行政院國軍退除役官兵輔導委員會臺北榮民總醫院98年
    2 月24日住字第07131 號診斷證明書1 份附卷可考（附於同
    上偵卷第24頁），堪信應有受疾病影響行為，致積欠債務而
    為本案犯行之情形，是依被告犯罪之具體情狀及行為背景，
    確屬情輕法重，客觀上足以引起一般人之同情，縱宣告法定
    最低度之刑猶嫌過重，爰依刑法第59條之規定酌減其刑，並
    審酌被告犯罪之動機、目的、手段，所致生之危害及犯罪後
    坦承犯行態度等一切情狀，量處如主文所示之刑，以示懲儆
    。末查，被告前未曾因故意犯罪而受有期徒刑以上刑之宣告
    ，此有臺灣高等法院被告前案紀錄表1 份附卷可查，其因一
    時失慮，致罹刑章，事後已坦承犯行，深具悔意，經此刑之
    宣告，當知所警惕，信無再犯之虞，本院因認所宣告之刑以
    暫不執行為適當，爰依刑法第74條第1 項第1 款之規定，宣
    告緩刑4 年，用啟自新。
三、被告偽造如附表所示之支票3 紙，係偽造之有價證券，不問
    屬於被告與否，應依刑法第205 條規定宣告沒收。
據上論斷，應依刑事訴訟法第299 條第1 項前段，刑法第201 條
第1 項、第205 條、第59條、第74條第1 項第1 款，判決如主文
。
本案經檢察官鄭富城到庭執行職務。
中    華    民    國    98    年    9     月    30    日
                  刑事第一庭審判長法  官  雷雯華
                                  法  官  王沛雷
                                  法  官  吳祚丞
以上正本證明與原本無異。
如不服本判決應於收受判決後10日內向本院提出上訴書狀，並應
敘述具體理由；其未敘述上訴理由者，應於上訴期間屆滿後20日
內向本院補提理由書（均須按他造當事人之人數附繕本）「切勿
逕送上級法院」。
                                  書記官  丁梅芬
中    華    民    國    98    年    9     月    30    日
附錄論罪科刑法條：
刑法第201條第1項
附表：被告偽造支票明細
┌──┬─────┬──────┬─────────────┐
│編號│支票號碼  │發票日期    │票面金額（新臺幣）        │
├──┼─────┼──────┼─────────────┤
│1   │XC0000000 │98.4.25     │10萬元                    │
├──┼─────┼──────┼─────────────┤
│2   │XC0000000 │98.4.28     │16萬5千元                 │
├──┼─────┼──────┼─────────────┤
│3   │XC0000000 │98.4.25     │27萬元                    │
└──┴─────┴──────┴─────────────┘


司法院資訊處製作；財團法人民間司法改革基金會備份。
